【裁判字號】    89,訴,833
【裁判日期】    890721
【裁判案由】    山坡地保育條例
【裁判全文】
臺灣板橋地方法院刑事判決                          八十九年度訴字第八三三號
    公  訴  人  臺灣板橋地方法院檢察署檢察官
    被      告  丙○○
右列被告因違反山坡地保育利用條例案件，經檢察官提起公訴 (八十八年度偵字第二
一九八二號），本院判決如左：
    主  文
丙○○違反在他人山坡地內不得擅自從事道路之修建之規定，處有期徒刑捌月。
    事  實
一、丙○○明知台北縣鶯歌鎮○○段三界公坑小段一一、一三地號土地，為王黃炳等
    多人共有而目前由甲○○租用，且係屬於山坡地保育利用條例之山坡地，竟未經
    主管機關及土地所有人許可，於民國八十八年一月初，擅自在他人所有之前揭山
    坡地內，傾倒廢棄磚塊垃圾等廢棄物後，僱用不知情之挖土機業者，從事填平修
    建道路（如附圖所示紅線部分之新道路）。
二、案經告訴人甲○○向法務部檢舉後函送台灣板橋地方法院檢察署檢察官偵查起訴
    。
    理  由
一、訊據被告丙○○堅決否認有何犯行，辯稱：伊擔任里長，為本地農戶利益，在行
    人通行的舊有道路上拓寬修建，如地主不同意他人利用，應該自行將土地圍起來
    云云。經查，告發人甲○○於偵查及本院審理時指訴：被告在伊父親王黃炳及其
    他共有人共有的系爭土地上傾倒廢棄物後，填平修建新路，伊於八十八年一月二
    十二日前往察看並拍攝照片，後來又寄存證信函給被告請求回復原狀，但被告不
    予理會，伊始提出告發，系爭山坡地雖有舊路，但僅是小路，與被告新建的大路
    不同等情，並提出土地登記簿謄本一份、土地租賃契約一份、八十八年一月二十
    二日及同年二月十三日拍攝之照片二十三張（附在他字第二五三號卷第六頁、第
    十四頁、第十六頁至第二一頁）。依該二十三張照片所示，現場確實有大量垃圾
    及磚塊等廢棄物鋪滿新修道路表面，及有挖土機在現場從事碾平填土工作。又證
    人乙○○於本院審理時證稱：伊的農地是三十九之一號，距離新修道路很遠，伊
    並未要求或同意被告去開闢此新道路，附圖黑色斜線部分是舊有道路，但已很久
    無人使用，長滿野草，紅色的新建道路原來亦是野草遍地，被告新闢此紅色區○
    道路後，才有人使用等語（見本院審理筆錄及偵查卷第六四頁反面）。又證人丁
    ○○於本院審理時證稱：伊公司因里長叫貨而送水泥去現場，用作鋪水溝使用等
    語（見本院審理筆錄及偵查卷第五五頁反面）。又檢察官履勘現場時，地政人員
    證稱舊有道路係日據時期之保甲路，後來少有人行使而長滿野草，此有履勘筆錄
    （在偵查卷第三五頁）可稽。又系爭山坡地之舊有小路係附圖所示黑色斜線部分
    ，被告新開闢道路係紅色區域部分，二者並不重疊，此有地政單位測量之複丈成
    果（在偵查卷第五一頁）可證。依上開調查，被告所辯係在舊有道路上修建云云
    ，顯不足採。本件事證明確，被告犯行堪以認定。
二、核被告丙○○所為，係違反山坡地保育利用條例第十條規定，而犯同條例第三十
    四條第一項之罪。被告利用不知情之挖土機業者犯罪，為間接正犯。爰審酌被告
    犯罪之動機、目的、手段，及其品行、生活狀況、智識程度、犯罪所生之損害，
    及被告犯罪後之態度等一切情狀，量處如主文所示之刑。
據上論斷，應依刑事訴訟法第二百九十九條第一項前段，山坡地保育利用條例第三十
四條第一項，判決如主文。
本案經檢察官高智美到庭執行職務
中      華      民      國    八十九    年      七      月    二十一    日
                                      臺灣板橋地方法院刑事第二庭
                                          法  官  黃  惠  瑛
右正本證明與原本無異。
如不服本判決，應於判決送達後十日內，向本院提出上訴狀。
                                          書記官  張  志  華
中      華      民      國    八十九    年      七      月    二十六    日
附錄本案論罪科刑法條全文：
山坡地保育利用條例第三十四條
違反第十條規定者，處六月以上五年以下有期徒刑，得併科新臺幣六十萬元以下罰金
。
前項情形成釀成災害者，加重其刑至二分之一；因而致人於死者，處五年以上十二年
以下有期徒刑，得併科新臺幣一百萬元以下罰金；致重傷者，處三年以上十年以下有
期徒刑，得併科新臺幣八十萬元以下罰金。
因過失犯第一項之罪致釀成災害者，處一年以下有期徒刑，得併科新臺幣六十萬元以
下罰金。
第一項未遂犯罰之。
犯本條之罪者，其墾殖物、工作物、施工材料及所使用之機具沒收之。


司法院資訊處製作；財團法人民間司法改革基金會備份。
